【裁判字號】    94,訴,4325
【裁判日期】    950223
【裁判案由】    強盜等
【裁判全文】
臺灣高雄地方法院刑事判決              94年度訴字第4325號
 公  訴  人  臺灣高雄地方法院檢察署檢察官
 被      告  丁○○
 指定辯護人  本院公設辯護人戊○○
上列被告因強盜等案件，經檢察官提起公訴（94年度偵字第2551
3 號）及移送併辦（95年度偵字第217號），本院判決如下：
    主  文
丁○○意圖為自己不法之所有，而搶奪他人之動產，累犯，處有
期徒刑拾月；又意圖為自己不法之所有，以強暴至使不能抗拒，
而取他人之物，累犯，處有期徒刑陸年。應執行有期徒刑陸年捌
月。
    事  實
一、丁○○因缺錢花用，竟意圖為自己不法所有，而為下列行為
    ：
（一）先基於搶奪之犯意，於94年08月26日下午5 時40分許，騎
      乘車牌號碼CL9- 877號重機車，在高雄縣大寮鄉○○村○○路○段107 巷89 號 前，見同向車道之甲○○○獨自1
      人騎乘機車，趁甲○○○不及防備之際，徒手搶奪甲○○○之皮包1 只，內有新台幣（下同）約計23,000元、國民
      身分證、健保卡、汽機車駕駛執照各1 張。得手後即往高
      雄縣大寮鄉○○路逃逸，並取出上開皮包內之現金取出花
      用後，將皮包隨手丟在前揭華東路25-1號旁水溝內（均未
      尋獲）。
（二）復於同年9 月13日17時許，騎乘上開機車（車牌號碼以口
      罩蒙住），途經高雄縣大寮鄉○○路154-50號前之產業道
      路上，見當時懷孕已有8 個月之孕婦乙○○騎乘機車，前
      載1 名約3 歲之幼童，乃突然騎車從右靠近乙○○，伸手
      欲奪取乙○○頸部上之金項鍊1 條（價值約2 萬元）；乙○○驚覺後雖欲逃離，卻因其前載幼童且本身有孕在身，
      不敢騎快，丁○○乃以強盜之犯意騎車追上乙○○，施以
      強暴之不法腕力強拉取乙○○頸上之金項鍊；其間乙○○
      雖不斷以右手奮力拍打抵抗，終因體力不支而不能抗拒，
      遂遭丁○○強力抓取上開頸上金項鍊，並致乙○○頸部因
      而受有抓傷（傷害部分，業據撤回告訴，後述）。丁○○
      得手後，隨即騎車加速沿產業道路往光明路方向逃逸，並
      旋於同月13日左右，在高雄縣大寮鄉○○○路包公廟後方
      產業道路，將上開金項鍊以5000元之代價賣與綽號「志成
      」之不詳姓名年籍成年男子，並將所換取之金錢花用殆盡
      。嗣於同年11月4 日13時許，為警持檢察官核發之拘票，
      在高雄市○○區○○街88號，執行拘提到案，循線查悉上
      情。
二、案經甲○○○、乙○○訴由高雄縣政府警察局移送高雄地方
    法院檢察署檢察官偵查起訴。
    理  由
一、被害人甲○○○於警詢之證述，被害人乙○○於偵查中之證
    述，指認照片12張，其性質雖屬傳聞證據，但經本院準備程
    序詢以對證據能力之意見，並於審理時予以提示，告以要旨
    ，經檢察官、辯護人及被告表示意見，檢察官、辯護人及被
    告均未於言詞辯論終結前，對該證據內容異議，依刑事訴訟
    法第159 條之5 第2 項規定，應具有證據能力。
二、訊據被告丁○○固坦承上揭搶奪甲○○○及強取乙○○之金
    項鍊1 條之事實，惟矢口否認有何強盜乙○○之犯行，並辯
    稱：當時第1 次搶奪乙○○就已得手，但因所搶得之金項鍊
    掉落地上，彎下腰要撿金項鍊，乙○○誤以為伊要傷害她，
    才被乙○○打兩下，且伊當時不知乙○○是孕婦云云；被告
    之辯護人則辯護意旨略稱：被告在行搶過程中不法腕力之介
    入是為了要拿項鍊，沒有壓抑被害人乙○○之行為，故被告
    所為不該當於強盜犯行云云。
三、經查：
（一）上揭被告自白搶奪甲○○○之事實，核與證人即被害人甲○○○於警詢證述情節相符，被告此部分自白與事實相符
      ，得採為證據。又被告雖於審理時表示搶奪甲○○○之皮
      包後，不知皮包內有暗袋，所以只拿其中3 百多元云云，
      然該皮包當時內置有現金2 萬3 千元等情，業據被害人甲○○○於警詢證述在卷，且審之被告當時係因需錢孔急而
      行搶，則豈有不徹底翻查所搶得之皮包之理，是被告此部
      分所辯：僅取得皮包3 百餘元云云，顯不足採，併予敘明
      。
（二）被告於上揭時、地，先行搶乙○○之金項鍊未得手後，又
      見乙○○身懷六甲且騎車搭載一名幼童，而行動較常人不
      便，竟趁乙○○逃避不及，再追上陳女施以強暴之不法腕
      力抓取掛戴於乙○○脖子上之金項鍊，其間乙○○雖曾以
      右手拍打抵抗，然仍因不能抗拒而遭被告強取頸上金項鍊
      等情，業據證人即被害人乙○○於偵查及本院審理時證述
      明確。被告復供承被害人乙○○確曾拍其手臂抵抗等情，
      足見被害人乙○○當時對被告強取其頸上項鍊，已有積極
      抵抗之行為。另證人乙○○復證稱：（被告）一直要抓我
      的金項鍊，被告搶完後我已經沒有力氣了，才跌倒的等語
      （參95年2 月9 日審判筆錄），足見被害人乙○○於案發
      之際，係抵抗力竭，始遭被告搶走項鍊之事實，已甚明確
      。故被告辯稱係要撿金項鍊，而遭乙○○打兩下云云，核
      與事理有違，顯不足採。又被告雖辯稱伊不知被害人係孕
      婦云云。然被害人乙○○當時已有8 個月身孕，業據被害
      人乙○○證述在卷，則被害人當時必已大腹便便，且被告
      與被害人雙方拉扯過程，被告自無可能不知被害人懷孕而
      行動不便之理。故被告辯稱：不知乙○○當時係孕婦云云
      ，亦不可採信。從而，被害人身為一孕婦，處於如此客觀
      環境，顯難抵抗被告以不法之腕力強取頸上項鍊，況被告
      行搶其間被害人猶奮力抗拒，如非已達不能抗拒之程度，
      被告豈有可能得手之理，故本件被告於案發之際確實已施
      以不法腕力且已達壓抑被害人之意思之程度，已臻明確。
      故辯護人為被告辯稱：被告並未壓抑被害人之行為云云，
      顯亦不足採。
（三）綜上查證，本件事證明確，被告搶奪及強盜之犯行，洵堪
      認定，應予依法論科。
四、論罪科刑部分：
    核被告丁○○所為分別犯刑法第325 條第1 項之搶奪罪（搶
    奪被害人甲○○○皮包）、第328 條第1 項之強盜罪（強盜
    被害人乙○○金項鍊）。公訴意旨雖認被告被告搶奪乙○○
    之金項鍊未遂，進而變更犯意為強盜，係犯連續搶奪及強盜
    罪云云。然強盜與搶奪，僅係取得財物之手段不同，就意圖
    為不法所有，以非法方法取得他人之財物言，兩者雖並無差
    異。然被告對乙○○行搶時，其先前之本意雖在搶奪，惟尚
    未得財之際，因被害人逃跑，竟乃變更搶奪之犯意為強盜，
    進而施強暴手段致使不能抗拒，著手劫財，則其圖為不法所
    有取得他人財物之犯意，始終一貫，僅於中途變更搶奪而為
    強盜，故先前之搶奪行為，即為強盜行為之一部，應僅成立
    一個強盜罪，不以其前段之行為，再論以搶奪未遂，故被告
    強取乙○○頸上項鍊，應論以強盜（最高法院93年度台上字
    第1011號、87年度台上字第4008號判決意旨參照），故公訴
    意旨此部分認只構成搶奪未遂，則容有誤會，併予敘明。又
    移送併辦部分（95年度偵字第217 號），與本件起訴部分為
    事實上同一案件，故本院亦應併予審理。被告丁○○前因違
    反毒品危害防制條例案件，經臺灣高雄地方法院於89年4 月
    17日，以88年度訴字第1815號判決判處有期徒刑4 年6 月確
    定，於92年4 月18日縮短刑期假釋出監，於93年4 月19日縮
    刑期滿執行完畢，有台灣高雄地方法院檢察署刑案資料查註
    紀錄表及台灣高等法院被告前案紀錄表可按，其於有期徒刑
    執行完畢後5 年以內再犯有期徒刑以上之罪，為累犯，應依
    刑法第47條規定加重其刑。又被告丁○○所犯上開搶奪罪、
    強盜罪2 罪間，犯意各別，行為互異，應予分論併罰。爰審
    酌被告正值青壯，竟不思以己力奮力謀生，反恃強行搶獨行
    婦女，且面對騎車而已經懷孕8 月婦女及幼童，竟不顧其等
    安危，而強取騎車孕婦身上財物，是其行為已造成幼兒身心
    重創，孕婦可能流產之危險等嚴重傷害，足見其惡性重大，
    本不宜輕縱，惟念其犯後坦承部分犯行，且於本院審理時當
    庭向被害人乙○○道歉，尚有悔意等一切情狀，分別量處如
    主文所示之刑，並定其應執行之刑，以資懲儆。
五、不另為不受理部分：
    公訴意旨雖以乙○○遭搶後亦人車倒地，幸因草叢阻擋，始
    無大礙，僅受右肩抓傷之傷害，因認被告涉犯傷害罪嫌。然
    按告訴乃論之罪，告訴人於第一審辯論終結前，得撤回其告
    訴；又告訴經撤回者，法院應諭知不受理之判決，刑事訴訟
    法第238 條第1 項，及第303 條第3 款定有明文。而本件傷
    害案件，經檢察官提起公訴，認被告係犯刑法第277 條第1
    項之傷害罪，依同法第287 條前段之規定，須告訴乃論。茲
    據告訴人於本院審理中，當庭撤回其告訴，有本院95年2 月
    9 日審判筆錄可按，揆諸前揭法條，本應為不受理之諭知。
    惟公訴意旨既認此部分與前開強盜罪論罪科刑部分為牽連犯
    ，屬裁判上一罪關係，爰不另為不受理之諭知，附此敘明。
據上論斷，應依刑事訴訟法第299 條第1 項前段，刑法第325 條
第1 項、第328 條第1 項、第47條、第51條第5 款，判決如主文
。
本案經檢察官丙○○到庭執行職務。
中    華    民    國    95    年    2     月    23    日
                  刑事第八庭  審判長法  官  李政庭
                                    法  官  賴文姍
                                    法  官  黃宣撫
如不服本判決，應於判決送達後10日內，向本院提出上訴狀。
以上正本證明與原本無異。
中    華    民    國    95    年    2     月    23    日
                                    書記官  鄭永媚
附錄本判決論罪科刑法條全文
中華民國刑法第325條
(普通搶奪罪)
意圖為自己或第三人不法之所有，而搶奪他人之動產者，處6 月
以上5 年以下有期徒刑。
因而致人於死者，處無期徒刑或7 年以上有期徒刑，致重傷者，
處3 年以上10年以下有期徒刑。
第 1 項之未遂犯罰之。
中華民國刑法第328條
意圖為自己或第三人不法之所有，以強暴、脅迫、藥劑、催眠術
或他法，至使不能抗拒，而取他人之物或使其交付者，為強盜罪
，處5 年以上有期徒刑。
以前項方法得財產上不法之利益或使第三人得之者，亦同。
犯強盜罪因而致人於死者，處死刑、無期徒刑或10年以上有期徒
刑；致重傷者，處無期徒刑或7 年以上有期徒刑。
第 1 項及第 2 項之未遂犯罰之。
預備犯強盜罪者，處1 年以下有期徒刑、拘役或3 千元以下罰金
。


司法院資訊處製作；財團法人民間司法改革基金會備份。
